臺灣高等法院刑事判決　　　　　　　　94年度上訴字第1937號
上　訴　人
即　被　告　甲○○原名許紹倫.
上列上訴人因毒品危害防制條例案件，不服臺灣板橋地方法院93
年度訴字第2139號，中華民國94年5月26日第一審判決（起訴案
號：臺灣板橋地方法院檢察署93年度偵字第12584號），提起上
訴，本院判決如下：
    主  文
原判決撤銷。
甲○○連續轉讓第一級毒品，處有期徒刑壹年肆月。犯罪所得新
臺幣陸仟元沒收，如全部或一部不能沒收時，以其財產抵償之。
    事  實
一、甲○○（原名許紹倫），明知海洛因為毒品危害防制條例所
    列管之第一級毒品，不得轉讓或持有；竟基於轉讓第一級毒
    品海洛因之概括犯意，連續為下列行為：
  (一)自民國（下同）92年年底起至93年4月21日20時許，分別在
    臺北縣三重市○○街十七巷二六號七樓丙○○住處、三重市
    某汽車旅館等處，連續多次無償轉讓第一級毒品海洛因予丙○○施用。
  (二)分別於93年4月前某日、4月間某日，及4月20日6、7時許，
    在臺北縣三重市○○街十七巷二六號七樓丙○○住處、該住
    處樓下之福田公園，及某朋友在三重市之不詳住處，連續三
    次未賺取差價而轉讓第一級毒品海洛因予乙○○施用；每次
    無償轉讓予丙○○之毒品數量約可供丙○○一人一次施用；
    其未賺差價而轉讓予乙○○之毒品數量，前二次分別為轉讓
    新臺幣（下同）一千元、二千元之數量，第三次則為約四千
    元之數量而以三千元轉讓予乙○○。
  (三)嗣丙○○於93年4月22日0時30分在蘆洲市○○路269巷口遇
    警盤查，為警自其身上起出注射針筒等物品，而查獲其施用
    第一級毒品海洛因行為；丙○○再帶同警方至三重市○○街
    十七巷二六號七樓住處，逮獲遭通緝之乙○○，並扣得乙○○所持有前於同年4月20日由甲○○所轉讓後施用剩餘之第
    一級毒品海洛因一小包（淨重0.33公克；空包裝重0.21公克
    ）；復經該二人之供述循線查獲甲○○。
二、案經臺北縣政府警察局蘆洲分局報請臺灣板橋地方法院檢察
    署檢察官偵查起訴。
    理  由
一、被告甲○○經本院合法傳喚，無正當理由未於最後言詞辯論
    期日到庭；據其在原法院之陳述，則矢口否認有何轉讓毒品
    犯行，辯稱：伊沒有提供海洛因給乙○○、丙○○二人施用
    ，我先被抓到，是伊帶警察再去抓乙○○，如果我有提供海
    洛因給乙○○，伊怎麼可能帶警察去抓她；伊和他們是一般
    朋友關係，伊和丙○○認識時間不長，是今年二月間才認識
    她云云。惟查：
  (一)轉讓丙○○毒品部分：
    1.證人丙○○經原審按其住、居處所傳拘未獲（見原審訴字
      (一)卷第97頁、第134頁、第137頁）；而渠於警詢中已明確
      指證被告有無償轉讓第一級毒品海洛因予伊之情事，在檢
      察官偵查中經以證人身分具結，仍為相同之供證。則其在
      警詢中之陳述經證明具有可信之特別情況，且為證明犯罪
      事實之存否所必要者，依刑事訴訟法第159條之3第3款之
      規定，得為證據。又，被告於偵查中向檢察官所為之陳述
      ，並無顯不可信之情況，依刑事訴訟法第159條之1第2項
      款之規定，亦得為證據；合先敘明。
    2.證人丙○○於警詢中供陳：（問：你所施打的毒品海洛因
      來源為何？）是在三重的福田公園內一名綽號阿輪的男子
      給我，我不是購買的，他是我男友；... （問：你在警訊
      筆錄中證稱綽號「阿輪」提供一級毒品海洛因供你施用吸
      食，共幾次？於何時？何地？數量為何？）均是在我現住
      地，最後一次是於93年4月21日20時許，也是在我現在住
      所；數量不定；... 我知道綽號「阿輪」之真實姓名叫甲○○；... 男女朋友關係，沒有仇隙及糾紛；我當面指認
      （照片）無誤云云（見核退字第4065號卷第18頁、第20頁
      ）。在檢察官偵查中具結作證，雖先曾否認被告有提供毒
      品，然嗣又改供證：我及乙○○被抓的那天，乙○○的海
      洛因確是向甲○○買的，他們在交易當時我不在，但我回
      到住處後，乙○○及甲○○都在我的住處，乙○○跟我說
      她有向甲○○拿海洛因，至於我的海洛因都是甲○○給我
      的，不用錢；（問：甲○○何時開始給你海洛因？）92年
      底起陸續給我海洛因施用，有時在臺北縣的汽車旅館，有
      時在我的住處，他給我海洛因後，我們就一起施用，直到
      93年4、5月間為止；... （問：為何一開始說妳及乙○○
      都沒有向甲○○拿海洛因？）我怕甲○○被關等語（見偵
      字第12584號卷第18頁）。以該證人在檢察官偵查中訊問
      時，於起先仍多方迴護被告觀之，該證人所供應無誣陷被
      告之可能。
    3.參以，證人丙○○於93年4月22日0時30分在蘆洲市○○路
      269 巷口遇警盤查，為警自其身上起出注射針筒等物品，
      於警詢中經警採尿送請臺灣檢驗科技股份有限公司檢驗結
      果，發現有毒品之反應，而由臺灣板橋地方法院檢察署檢
      察官以93年度偵字第2068號起訴書提起公訴，亦有上揭起
      訴書附在偵字第12584號卷第24頁、第25頁可查。則證人
      丙○○之前開供述應非出自誣攀，而可採信。
    4.再查，證人丙○○雖於檢察官偵查中供稱：被告提供其海
      洛因直到93年4、5月間云云；然渠於警詢時已明確供稱：
      被告最後一次提供毒品係在93年4月21日20時許等語（見
      核退字第4065號卷第20頁）。而查被告另於94年4月22日
      入監執行，有本院被告前案紀錄表一件在卷可稽；是證人
      於偵查中所稱「4、5月間」，當係因距事發之日已近半年
      之久，記憶不清而概略描述所致；應以證人丙○○於警詢
      中所言為可採。此部分歧異尚不致影響證人前開證述之真
      實性與可信性。
  (二)轉讓乙○○毒品部分：
    1.證人丙○○在獲案後，於93年4月22日凌晨4時之警詢中已
      供陳：伊於93年4月22日0時30分在蘆洲市○○路269巷口
      遇警盤查，自伊口袋中取出注射針筒等物品，再帶同警方
      至伊住處逮獲遭通緝之乙○○，並供出被告轉讓第一級毒
      品海洛因之行為。嗣警方經察查被告前案資料，始獲悉被
      告已因案於93年4月22日入監執行，而於93年5月12日至臺
      灣臺北監獄臺北分監詢問被告，有該證人及被告之警詢筆
      錄附在核退字第4065號卷第17頁背面、第18頁、第4頁可
      查。是被告所辯：伊先被抓到，是伊帶警察再去抓乙○○
      乙節，已顯非事實。
    2.證人乙○○在檢察官偵查中具結證稱：（問：你的海洛因
      都是向甲○○買的？）是，我在22日被查獲，之前所施用
      的海洛因都是跟甲○○買的，時間在93年3、4月間，在三
      重市○○街十七巷二六號七樓丙○○家中，我是到該處找
      丙○○，甲○○說他身上有海洛因又缺錢，所一包三千元
      賣我；（問：總共向他買幾次？）兩、三次，都在一個月
      內，地點都三重市○○街丙○○住處，都是他剛好去找丙○○，我在該處遇到他，沒有事先約好；（問：你平常如
      何稱呼他？）他綽號叫「阿輪」；（問：為何在警局說是
      三重市福田公園向甲○○買海洛因？）第一次是在三重市
      福田公園向他買的，我是打電話給他約在該處，他再叫丙○○拿過來，之後兩次都是在丙○○家中向甲○○買海洛
      因云云（見他字第5318號卷第14頁、第15頁）。於原法院
      審理時又具結證稱：（問：有無向甲○○拿過海洛因？）
      有；... （問：何時拿的？）去年四月份的時後有拿過然
      後，四月之前也有；（問：共拿過幾次？）二、三次有；
      （問：在何處拿？）有一次是打電話給丙○○請他拿到朋
      友家給我，那一次是甲○○載丙○○拿過來；其他二次是
      在丙○○她家；（問：第一次在何處？）不太記得；（問
      ：三次數量各是多少，有無付錢？）一次是三千元，但量
      是四千元的量，重量我不知，是一小包，其他二次是各一
      、二千元，比較少；（問：警方在93年4月22日凌晨查獲
      時，在丙○○家裡搜索時，查獲你持有海洛因一小包、注
      射針筒壹支，是不是？）是的；（問：查獲時的海洛因一
      小包，是跟誰買的？）是之前和甲○○買的；... （問：
      你在警訊筆錄中說，93年4月20日在三重市福田公園向阿
      輪買的，時間地點對不對？）對，那就是丙○○家樓下；
      問：你所說的丙○○家樓下和福田公園是否同一地？）是
      的；（問：之前在警局、地檢署說的筆錄實在否？提示並
      告以要旨）實在；（檢察官問：甲○○說因為他密告，所
      以你才咬他？）不是；因為之前我們在丙○○家時，是跟
      他拿海洛因的，他說他沒有賺；他就以四千元的量賣我三
      千元，後來他就在外面帶警察回來，那時他毒癮發作，他
      那時好像是要拿東西，他就先跟我借海洛因，我就告訴他
      ，你女友有跟我借錢，我就叫丙○○先還我錢，我沒有借
      他海洛因，第二天，我要拿三千元給他，但我說你女友丙○○欠我五百元要扣掉，所以我只給他二千五百元，甲○○就不高興等語（見原審訴字卷(一)第101頁至第103頁）。
      核與證人丙○○於檢察官偵查中具結所供：我及乙○○被
      抓的那天，乙○○的海洛因確是向甲○○買的，他們在交
      易時我不在，但我回到住處後，乙○○及甲○○都在我的
      住處，乙○○跟我說她有向甲○○拿海洛因等語（見偵字
      第12584號卷第18頁）相符。
    3.參以，證人乙○○於93年4月22日為警查獲而扣得之白粉
      一小包，經送請鑑定結果，確係含有第一級毒品海洛因成
      分，淨重0.33公克，空包裝重0.21公克；並經原法院另案
      於93年9月29日以93年度聲字第1775號裁定單獨宣告沒收
      銷燬之；亦有法務部調查局93年6月16日調科壹字第06000
      8306號鑑定通知書影本、93年度聲字第1775號裁定各一件
      附卷可稽（見原審卷(一)第63頁、第65頁）。則證人乙○○
      之前開供述核與事實相符，亦屬可採。
  (三)本件事證明確，被告所辯洵無足採，其犯行堪以認定，應依
    法論科。
二、核被告所為，係犯毒品危害防制條例第8條第1項之轉讓第一
    級毒品罪，其轉讓前持有第一級毒品海洛因之低度行為，應
    為轉讓之高度行為所吸收，不另論罪。被告先後多次轉讓第
    一級毒品之犯行，時間緊接、犯罪構成要件相同，顯係基於
    概括犯意反覆為之，為連續犯，應依刑法第56條之規定論以
    一罪，並加重其刑。又毒品危害防制條例於92年7月9日公布
    ，於93年1月9日施行，其中第8條雖增訂第6項「轉讓毒品達
    一定數量者，加重其刑至二分之一，其標準由行政院定之」
    之加重處罰規定；然被告連續轉讓毒品犯行，其最後犯罪時
    間終了日已在毒品危害防制條例修正後，自應依新法規定論
    處，而無新舊法比較適用之問題。且因其轉讓毒品數量不明
    確，無從逕認其轉讓毒品數量已達前開加重之標準，自應為
    有利被告之認定，認為尚未達此一定之數量，附此敘明。
三、原審據以論罪科刑，固非無見。惟查，警方於93年4月22日
    所扣得之第一級毒品海洛因一小包（淨重0.33公克；空包裝
    重0.21公克），因被告之轉讓行為，已交付案外人乙○○持
    有，係另案扣押，而非本案扣押之毒品，並經檢察官在另案
    聲請由原法院於93年9月29日以93年度聲字第1775號裁定單
    獨宣告沒收銷燬之；原判決在本案為「沒收銷燬之」之諭知
    ，自有未洽。被告之上訴意旨否認犯罪，雖無理由；然原判
    決既有前述之可議，仍屬無可維持，應由本院將原判決撤銷
    改判。爰審酌被告轉讓第一級毒品對社會治安所造成之危害
    ，其轉讓毒品之次數，兼衡其犯罪之動機、目的、手段、品
    行，及犯罪後猶飾詞卸責未見悔意之態度等一切情狀，仍如
    原判決，量處如主文所示之刑。被告先後三次分別以一千元
    、二千元、三千元代價轉讓毒品予乙○○，雖未賺取差價，
    然該轉讓所取得之金錢仍屬於犯罪所得，雖未扣案，仍應依
    毒品危害防制條例第19條第1項規定宣告沒收，如全部或一
    部不能沒收時，以其財產抵償之（最高法院93年度台上字第
    2743號判決意旨參照）。
四、被告甲○○經本院合法傳喚，無正當理由未於最後言詞辯論
    期日到庭，爰不待其陳述逕行判決。
據上論斷，應依刑事訴訟法第371條、第369條第1項前段、第364
條，毒品危害防制條例第8條第1項、第19條第1項，刑法第11 條
前段、第56條，判決如主文。
本案經檢察官田炳麟到庭執行職務。
中　　華　　民　　國　　94　　年　　10　　月　　6 　　日
                  刑事第十三庭  審判長法　官  劉景星
                                      法　官  陳志洋
                                      法　官  陳博志
以上正本證明與原本無異。
如不服本判決，應於收受送達後十日內向本院提出上訴書狀，其
未敘述上訴之理由者並得於提起上訴後十日內向本院補提理由書
（均須按他造當事人之人數附繕本）。
                                      書記官  陳嘉文
中　　華　　民　　國　　94　　年　　10　　月　　14　　日
附錄：本案論罪科刑法條全文
毒品危害防制條例第8條
轉讓第一級毒品者，處一年以上七年以下有期徒刑，得併科新臺
幣一百萬元以下罰金。
轉讓第二級毒品者，處六月以上五年以下有期徒刑，得併科新臺
幣七十萬元以下罰金。
